【裁判字號】    89,易,983
【裁判日期】    890607
【裁判案由】    贓物
【裁判全文】
台灣台中地方法院刑事判決                          八十九年度易字第九八三號
    公  訴  人      台灣台中地方法院檢察署檢察官
    被      告      乙○○
    選任辯護人      陳慶祥
    被      告      甲○○
右列被告等因贓物案件，經檢察官提起公訴（八十九年度偵字第一二四一號），本院
判決如左：
    主  文
乙○○共同連續寄藏贓物，處有期徒刑肆月。
甲○○共同寄藏贓物，處有期徒刑貳月。
    事  實
一、乙○○明知姓名年籍不詳而自稱王世漢綽號「小王」之成年男子，所持有如附表
    一、二所示之玉石、玉環、項鍊、戒指、手錶及信用卡等物，係行竊所得來路不
    明之贓物，竟基於概括之犯意，自民國（下同）八十八年十一月中旬起至八十九
    年一月初某日止，連續多次在台中市○○路與大雅路口，接受「小王」之託而寄
    藏上開贓物，並伺機販賣。甲○○明知乙○○所持有之前開古玉等物係來路不明
    之贓物，竟與乙○○共同基於寄藏贓物之犯意聯絡，於八十九年一月七日凌晨四
    時許，在台中市○○路與大墩一街口，由乙○○將上開贓物中之玉、項鍊、手錶
    、玉石、信用卡等（詳如附表所示二所示之物）交給甲○○寄藏伺機販售。乙○○並於八十九年一月十日，將其中大型玉手環一只贈予不知情之丁○○。嗣於八
    十九年一月十日下午三時許，甲○○在台中市○○路○段與崇德路口為警查獲，
    當場扣得乙○○所交付其寄藏如附表二所示之贓物，並經循線於同日晚上八時許
    ，在台中市○○路與西屯路口查獲乙○○，當場在萬偉所駕駛之車牌號碼為ＮＳ
    ─０四五八號之自小客車內扣得古玉、戒指、紅寶石玉環等（詳如附表所示一所
    示之物）贓物。
二、案經台中巿警察局第三分局報請台灣台中地方法院檢察署檢察官偵查起訴。
    理  由
一、訊據被告二人固坦承有於右揭時地為警查獲如附表一、二所示之物等情不諱，惟
    均矢口否認有何寄藏贓物之犯行，被告乙○○辯稱略以：伊是專門做古玉買賣經
    營三年多，剛開始伊不知是贓物，到後期伊才知道，伊向他（按即指綽號「小王
    」之人）拿過三、四次，叫他來拿回去他不來拿。因甲○○說可以介紹買主，伊
    在八十九年一月七日凌晨四時許，在台中市○○路與大墩一街口交一批玉器給甲○○，伊以前都是向大批發商那裡買玉器，都是現金交易，批發商不收支票，伊
    向「小王」收這些玉器，還沒有給他錢，伊不知「小王」如何聯絡，平常都「小
    王」找伊，「小王」說東西是他以前開藝品店結束營業的，自從伊因本案被逮捕
    後，「小王」就沒有再與伊聯絡過，伊只交一次貨給甲○○，「小王」所給伊之
    玉器中有一些是真古玉，因大家相互信任，就沒有給伊收據或送貨單云云。被告
    甲○○辯稱略以：伊以前不認識乙○○，八十八年十二月初才認識，伊接受過乙○○一次貨，不知是贓物，乙○○沒講，伊亦未問云云。惟查被告萬新於警訊中
    自承「小王」交玉器等物給伊，伊心中有數，應該是贓物（見八十九年一月十日
    被告乙○○警訊筆錄），於檢察官偵查中對於檢察官問「有無懷疑東西來源可疑
    ？」，被告乙○○則答以「有，因叫他（按即小王）來拿回去，他說只要有人要
    就賣掉，所以伊就繼續幫他找買主。」（見偵查卷第十七頁背面十一行至第十三
    行筆錄），又於本院審核檢察官聲請對被告乙○○羈押時，亦自承「伊知該等物
    品有問題，本來要還他，但他說先寄放伊這邊沒關係」（見本院八十九年度聲羈
    字第一五號卷第六頁正面第四行至第五行筆錄），又於本院審時表示「剛開始伊
    不知道是贓物，到後期伊才知道，叫他拿回去他不拿回去。（見本院八十九年四
    月六日審判筆錄）。是被告乙○○於寄藏「小王」交付之玉器，就其前後所供觀
    之，其應有贓物之認知甚明，實難僅因其使用「懷疑」而非「明知」，即謂無贓
    物之認知。再者，被告乙○○自承其經營古玉買賣三年多，對玉器頗為內行，並
    表示綽號「小王」之人所交付之古玉中有些確為真古玉，惟對於接受不詳姓名人
    所寄賣之真古玉，竟亦無法提出收據或其他交易證明，且被告乙○○自承伊以前
    都是向大批發商購買玉器，且均以現金交易，而本件「小王」所交付之玉器一批
    ，被告乙○○非但尚未支付任何價金（見本院八十九年五月二十四日審判筆錄）
    ，亦不知「小王」如何聯絡，而被告自承平時均由「小王」與伊聯絡，惟自從伊
    因本件被警查獲後，「小王」即未再與伊聯絡，顯與常情有違，蓋「小王」所交
    付之玉器數量龐大，其中甚且有價值較高之真古玉，「小王」既尚未向被告乙○○索取價金，豈有不再聯絡之理！而被告對於「小王」將玉交付予伊之情形，與
    其平日向大批發商購買玉器之交易型態顯然有別，以被告乙○○自承經營玉器生
    意三年多，對於「小王」所交付之玉器係來源不明之贓物，當知之甚明，況扣案
    之古玉器等物中，確有部分玉器確係丙○○所失竊，此有贓物領據二紙在卷可稽
    。又扣案物品中有被害人丙○○所失竊之大眾商業銀行信用卡一枚，茍此等物品
    非屬贓物而為「小王」自己經營之藝品店結束營業之物，則「小王」豈有可能將
    信用卡亦隨同藝品店結束營業而交付他人。綜上分析，被告乙○○對於「小王」
    所交付寄藏之扣案玉器一批，有贓物之認知已為灼然，而有無贓物之「認知」屬
    行為人內心之主觀意識，須依外在客觀行為加以判斷，就本案被告乙○○先後多
    次對於前開扣案物品來源所供及其交易型態與平常不同、被告乙○○經營古玉買
    賣多年及無法供陳交付貨品之「小王」姓名及聯絡方式等外在行為研判，實難僅
    因其在偵查中對「小王」交付之物品有「懷疑」而謂其無贓物知認知。退步言，
    縱或被告乙○○所辯，伊於寄藏「小王」交付之玉器之初無贓物之認知，至後期
    始知悉為贓物，惟「小王」未將玉器取回，伊始繼續寄藏並伺機販售等情屬實，
    則寄藏贓物罪固屬即成犯，惟於接受該物時初無贓物之認識，在保管中方知悉其
    為贓物，仍繼續為其保管者，仍成立寄藏物罪（參褚劍鴻先生著刑法分則釋論下
    冊，第一三二０頁），蓋其既已知為贓物，仍予繼續寄藏，即屬有贓物之認知，
    否則，如行為人於寄藏之初無贓物之認知，至其後始有贓物之認知，仍繼續予寄
    藏而非構成犯罪，當非寄藏贓物罪立法本旨，亦與事理有違。次查，被告甲○○
    於警訊時自承「乙○○將上述贓物交給伊，叫伊將這批贓物銷售（見八十九年一
    月十日被告甲○○第一次警訊錄），於檢察官偵查中則自承伊有懷疑這些東西有
    問題，但因伊信用卡要繳，雖懷疑東西來源有問題，仍繼續替乙○○找買主（見
    偵查卷第十八頁背面第一行至同頁背面第一行筆錄）。又被告乙○○將「小王」
    所交付寄藏伺機販售之玉器等物之一部分（即附表二所示）將之交付予被告甲○○寄藏並以一定之佣金委由被告甲○○寄藏伺機販售，其交付時間在凌晨四時，
    地點則在台中市○○路與大墩一街口，就被告甲○○前後所供之意及接受之時間
    及地點觀之，被告甲○○對於被告乙○○所交付之玉器一批已有贓物之認知甚明
    。綜上所述，被告二人前開所辯均屬卸責之詞，不足採信，本件事證明確，被告
    二人犯行均堪認定。至被告乙○○所稱扣案物品中有部分為其所有，惟扣案物品
    中有部分確係被害人丙○○所失竊並經其領回，尚有部分物品未經失主認領，參
    以被告未能提出進貨證明、收據或其他相關文件證明前開扣案物品何部分為其所
    有及未能提供「小王」真實姓名、聯絡方式以利查核等情，被告乙○○前開所辯
    自屬無據，附此敘明。
二、核被告乙○○、甲○○二人所為，均係犯刑法第三百四十九條第二項之寄藏贓罪
    。又被告二人間，就八十九年一月七日凌晨四時許寄藏贓物部分，有犯意聯絡及
    行為分擔，應論以共同正犯。又被告乙○○先後多次寄藏贓物之犯行，時間緊接
    ，所犯構構成要件相同，顯係基於概括之犯意反覆為之，為連續犯，應依刑法第
    五十六條論以一罪論，並加重其刑。爰審酌告二人犯罪之動機、目的、手段、犯
    罪所生危害及犯罪後態度等一切情狀，分別量處如主文所示刑，以示懲儆。
據上論斷，應依刑事訴訟法第二百九十九條第一項前段、刑法第二十八條、第五十六
條、第三百四十九條第二項、罰金罰鍰提高標準條例第一條前段，判決如主文。
本案經檢察官陳順昌到庭執行職務
中      華      民        國      八十九      年      六    月    七    日
                                      臺灣台中地方法院刑事第六庭
                                          法  官  簡  賢  坤
右正本證明與原本無異。
如不服本判決，應於判決送達後十日內向本院提出上訴狀，上訴於臺灣高等法院臺中
分院( 須附繕本 )。
                                          書記官
中      華      民        國      八十九      年      六    月    七    日
附錄論罪科刑法條
刑法第三百四十九條第二項：
搬運、寄藏、故買贓物或為牙保者，處五年以下有期徒刑、拘役或科或併科一千元以
下罰金。
附表一
被告乙○○所持有部分：
      編  號│ 品    名 │  數  量 ││ 編  號 │ 品    名 │數  量
        １  │   古玉   │   一只  ││  ３１  │   古玉   │ 一只
        ２  │   古玉   │   一只  ││  ３２  │   古玉   │ 一只
        ３  │   古玉   │   一只  ││  ３３  │   古玉   │ 一只
        ４  │   古玉   │   一只  ││  ３４  │   古玉   │ 一只
        ５  │   古玉   │   一只  ││  ３５  │   古玉   │ 一只
        ６  │   古玉   │   一只  ││  ３６  │   古玉   │ 二只
        ７  │   古玉   │   一只  ││  ３７  │   古玉   │ 一只
        ８  │   古玉   │   一只  ││  ３８  │   古玉   │ 一只
        ９  │   古玉   │   一只  ││  ３９  │   古玉   │ 一只
       １０ │   古玉   │   一只  ││  ４０  │   古玉   │ 一只
       １１ │   古玉   │   一只  ││  ４１  │   古玉   │ 一只
       １２ │   古玉   │   一只  ││  ４２  │   古玉   │ 一只
       １３ │   古玉   │   一只  ││  ４３  │   古玉   │ 一只
       １４ │   古玉   │   一只  ││  ４４  │   古玉   │ 一只
       １５ │   古玉   │   一只  ││  ４５  │   古玉   │ 一只
       １６ │   古玉   │   一只  ││  ４６  │   古玉   │ 一只
       １７ │   古玉   │   一只  ││  ４７  │   古玉   │ 一只
       １８ │   古玉   │   一只  ││  ４８  │   古玉   │ 一只
       １９ │   古玉   │   一只  ││  ４９  │   古玉   │ 一只
       ２０ │   古玉   │   一只  ││  ５０  │   紅寶石 │ 三個
       ２１ │   古玉   │   一只  ││  ５１  │   戒指   │ 一只
       ２２ │   古玉   │   一只  ││  ５２  │   戒指   │ 一只
       ２３ │   古玉   │   四只  ││  ５３  │   戒指   │ 一只
       ２４ │   古玉   │   一只  ││  ５４  │   戒指   │ 一只
       ２５ │   古玉   │   一只  ││  ５５  │   戒指   │ 一只
       ２６ │   古玉   │   二只  ││  ５６  │   戒指   │ 一只
       ２７ │   古玉   │   一只  ││  ５７  │   玉環   │ 一只
       ２８ │   古玉   │   一只  ││
       ２９ │ 古玉   │   一只  ││
       ３０ │   古玉   │   一只  ││
註：上開贓物中編號第２３、５７部分業據被害人丙○○領回。
附表二
被告甲○○所持有部分：
      編  號│ 品    名 │   數  量││ 編  號 │ 品    名 │ 數  量
        １  │   玉環   │    一只 ││   ９   │   手錶   │  一隻
        ２  │   玉環   │    一只 ││  １０  │ 大眾銀行 │  一張
        ３  │   玉環   │    一只 ││        │  信用卡  │
        ４  │   項鍊   │    一條 ││  １１  │古玉   │  一只
        ５  │   項鍊   │    一條 ││  １２  │  河南玉  │  一只
        ６  │   項鍊   │    一條 ││  １３  │  壽山石  │  一顆
        ７  │   對錶   │    二隻 ││  １４  │  壽山石  │  一對
        ８  │   手錶   │    一隻 ││
註：上開贓物中編號１０、１１、１２、１３、１４等業據被害人丙○○領回。


司法院資訊處製作；財團法人民間司法改革基金會備份。
